【裁判字號】    98,事聲,119
【裁判日期】    981110
【裁判案由】    消債聲明異議
【裁判全文】
臺灣高雄地方法院民事裁定             98年度事聲字第119號
聲  明  人
即  債權人  台灣金聯資產管理股份有限公司
法定代理人  甲○○
相  對  人  乙○○
代  理  人  徐文彬律師
上列聲明人對於本院司法事務官就97年度司執消債更字第513 號
更生事件，於民國98年10月1 日所為駁回補報債權聲明裁定，及
於98年8 月10日所為認可更生方案裁定，聲明異議，本院裁定如
下：
    主  文
異議駁回。
    理  由
一、聲明意旨略以：聲明人已於民國98年4 月29日檢送債權表陳
    報可受分配之有擔保優先債權金額為新台幣（下同）2,129,
    986 元，嗣經本院於98年7 月6 日以1,920,000 元拍定抵押
    物，惟聲明人尚有債權211,426 元不足受償，故於98年8 月
    26日具狀陳報上開無擔保債權，並對本院司法事務官於98年
    8 月10日所為98年度司執消債更字第513 號認可更生方案裁
    定（下稱系爭認可裁定）聲明異議，詎司法事務官就上開異
    議逕以98年9 月9 日雄院高97司執消債更心字第513 號函覆
    駁回（下稱系爭駁回處分），且於98年9 月30日發給系爭認
    可裁定確定證明書，核其所為已悖於法定程序，且侵害聲明
    人之救濟權，為此爰依民事訴訟法第240 條之4 第2 項聲明
    異議等情。並聲明：(一)系爭駁回處分應予廢棄。(二)系爭認可
    裁定應予廢棄。(三)准將聲明人不足受償之無擔保債權211,42
    6 元列入債權表，依更生程序受償。
二、按債權人應於法院所定申報債權期間內，申報債權之種類、
    數額或其順位；其有證明文件者，並應提出之。債權人因非
    可歸責於己之事由，致未於前項所定期間申報債權者，得於
    事由消滅後10日內補報之。但不得逾法院所定補報債權之期
    限。消費者債務清理條例（下稱消債條例）第33條第1 項、
    第2 項定有明文。又依消債條例第35條第1 項規定，債權人
    對於債務人之特定財產有優先權、質權、抵押權、留置權或
    其他擔保物權者，仍應依本條例規定申報債權。次按更生不
    影響有擔保或有優先權之債權人之權利。但本條例別有規定
    或經該債權人同意者，不在此限。同條例第68條亦有明定。
    經查：
  (一)本院以97年12月17日雄院高97司執消債更心字第513 號公告
    相對人自97年12月15日下午5 時起開始更生，其債權人應於
    97年12月31日前向本院申報債權，有補報債權之必要者，應
    於98年1 月20日前向本院補報債權，聲明人則於97年12月24
    日收受上開公告，於97年12月29日向本院陳報有如附表所示
    之有擔保債權（下稱系爭債權）尚未受償，嗣經本院於98年
    2 月27日送達債權表予聲明人，於98年5 月2 日送達更正債
    權表予聲明人，再於98年8 月18日送達系爭認可裁定予聲明
    人之事實，業經本院依職權調取本院97年度司執消債更字第
    513 號（下稱97司執513 號）更生事件全卷，核閱屬實（見
    97司執513 號卷第11頁、第23頁、第69頁、第109 頁、第17
    4 頁、第226 頁），足見聲明人於98年5 月2 日收受更正債
    權表後，並無異議，且於本院作成系爭認可裁定前，除陳報
    有擔保債權外，並未依消債條例第68條但書，向本院為願就
    有擔保債權依更生程序受償之意思表示，是以本院將系爭債
    權列載於有擔保債權欄，非列載於無擔保債權欄，並無違誤
    。
  (二)聲明人主張系爭債權於98年7 月6 日拍賣抵押物受償後，始
    能特定不足受償之無擔保債權額為211,426 元，非可歸責於
    聲明人等語。但查，上開拍賣抵押物強制執行程序經本院以
    96年度執字第124653號清償債務事件（下稱系爭執行事件）
    受理在案，且於97年3 月5 日完成不動產估價，經本院依職
    權調取系爭執行事件卷證，核閱屬實，並有亞聯不動產估價
    師事務所97年3 月5 日YLK9702004號函附估價報告書、送達
    證明可稽，足認聲明人至遲於97年3 月5 日即可知悉系爭債
    權之擔保物價值，而得據以估算拍賣抵押物後不足受償之無
    擔保債權數額。又本院司法事務官以98年3 月23日雄院高97
    司執消債更心字第513 號函詢聲明人是否參加更生程序，聲
    明人於98年3 月30日收受上開函文送達後，迄98年8 月10日
    本院作成系爭認可裁定前，聲明人均未為同意參加更生程序
    之意思表示，亦經本院調取上開卷證，核閱無訛（見97司執
    513 號卷第155 頁、第157 頁），是以聲明人並無意願參加
    更生程序，應堪認定，聲明人並無因不可歸責於己，致不能
    遵期申報預估不能受償之有擔保債權數額，或不能及時表明
    參加更生程序意願之事由存在。聲明人遲至98年8 月26日始
    具狀表明願就不足受償之債權211,426 元依更生程序受償，
    已逾首揭申報債權期限，揆諸前引規定，自不得准許。聲明
    人主張應容允聲明人補報不足受償之債權211,426 元，併更
    正系爭認可裁定所載各該債權人之受償比例云云，尚非可採
    。
  (三)按司法事務官處理事件所為之處分，與法院所為者有同一之
    效力。當事人對於司法事務官處理事件所為之終局處分，得
    於處分送達後10日內之不變期間內，以書狀向司法事務官提
    出異議。司法事務官認前項異議為無理由者，應送請法院裁
    定之。民事訴訟法第240 條之3 、第240 條之4 第1 項、第
    2 項後段定有明文。本院司法事務官所為系爭駁回處分雖以
    函文行之，非以裁定形式為之，惟仍不失其為處理更生事件
    所為處分之性質，聲明人自得於收受系爭駁回處分送達後10
    日內，以書狀提出異議，聲明人之訴訟權益並不因系爭駁回
    處分係以函文作成，而受影響。系爭駁回處分於98年9 月17
    日送達聲明人（見97司執513 號卷第236 頁），經聲明人於
    98年9 月28日就系爭駁回處分向本院提出異議（見97司執51
    3 號卷第260 頁），並經本院以98年度事聲字第119 號受理
    在案，足見聲明人之訴訟權益並未因而受損，聲明人主張因
    司法事務官以函文逕為系爭駁回處分，致無從救濟，受有損
    害云云，容有誤會。
  (四)末查，系爭認可裁定於98年8 月18日送達於聲明人（見97司
    執513 號卷第226 頁），經聲明人於98年8 月26日以尚有不
    足受償之有擔保債權211,426 元，請求併依更生程序受償為
    由，對系爭認可裁定提出異議（見本院卷第2 頁），足認聲
    明人已於系爭認可裁定送達後10日內聲明異議，系爭認可裁
    定在上開異議程序終結前，自未確定，本院司法事務官就系
    爭認可裁定所核發之確定證明書並不生使裁定確定之效力，
    附此敘明。
三、綜上所述，聲明人並未於系爭認可裁定作成前向本院表明願
    依消債條例第68條但書規定，就不足受償之有擔保債權依更
    生程序受償，其於系爭認可裁定作成後，始請求將不足受償
    之有擔保債權211,426 元併依更生程序受償，係屬無據。本
    院司法事務官所為系爭駁回處分及系爭認可裁定，於法並無
    不合，聲明人猶執前詞指摘原裁定不當，係無理由，應予駁
    回。
四、依消費者債務清理條例第15條、民事訴訟法第240 條之4 第
    3 項後段，裁定如主文。
中    華    民    國    98    年    11    月    10    日
                  民事第五庭  法  官  賴文姍
以上正本係照原本作成。
如不服本裁定，應於裁定送達後10日之不變期間內，向本院提出
抗告狀，並繳納抗告費新臺幣1,000元。
中    華    民    國    98    年    11    月    10    日
                              書記官  林秀珍
附表：
┌──┬──────┬───────────────────┬───────────────────┐
│    │            │       利        息                   │          違   約   金                │
│編號│  本  金    ├──────┬──────┬─────┼──────┬──────┬─────┤
│    │            │起迄期間    │利率（年息）│  金額    │  起迄期間  │利率（年息）│   金額   │
├──┼──────┼──────┼──────┼─────┼──────┼──────┼─────┤
│ 1  │1,130,593元 │自95年2 月24│   3.265%   │103,662 元│自95年2 月24│  0.653%    │ 20,732元 │
│    │            │日起至97年12│            │          │日起至97年12│            │          │
│    │            │月14日止    │            │          │月14日止    │            │          │
├──┼──────┼──────┼──────┼─────┼──────┼──────┼─────┤
│ 2  │  728,028元 │自95年8 月22│   5.75%    │ 97,027元 │自95年8 月22│  1.15%     │ 19,405元 │
│    │            │日起至97年12│            │          │日起至97年12│            │          │
│    │            │月14日止    │            │          │月14日止    │            │          │
├──┼──────┼──────┴──────┼─────┼──────┴──────┼─────┤
│小計│1,858,621元 │                          │ 200,689元│                          │ 40,137元 │
├──┴──────┴─────────────┴─────┴─────────────┴─────┤
│合計：2,129,986元                                                                                 │
└─────────────────────────────────────────────────┘


司法院資訊處製作；財團法人民間司法改革基金會備份。
